【裁判字號】    95,交簡上,108
【裁判日期】    950731
【裁判案由】    過失傷害
【裁判全文】
臺灣高雄地方法院刑事判決           95年度交簡上字第108號
上  訴  人  臺灣高雄地方法院檢察署檢察官
被      告  乙○○
上列上訴人因被告過失傷害案件，不服本院交通法庭中華民國95
年3 月27日95年度交簡字第624 號所為第一審判決（聲請簡易判
決處刑書案號：臺灣高雄地方法院檢察署95年度偵字第3251號）
，提起上訴，本院管轄之第二審合議庭判決如下：
    主  文
原判決撤銷。
乙○○因過失傷害人，處有期徒刑月，如易科罰金，以佰元
（即新臺幣玖佰元）折算壹日。
    事  實
一、乙○○於民國94年7 月20日早上9 時許，駕駛車牌號碼ZR-0
    36 1號自用小客車，沿高雄縣美濃鎮○○街由北向南方向行
    駛，行經美興街與博愛街口欲左轉時，理應注意駕車應注意
    車前狀況並隨時採取必要之安全措施，且慢車行駛至交岔路
    口，其行進或轉彎，轉彎車輛應讓直行之汽車、慢車及行人
    先通行，且當時天候雨、日間自然光線、柏油、濕潤路面、
    無缺陷、無障礙物、視距良好，依當時情形，又無不能注意
    之情事，竟疏於注意，貿然左轉，不慎擦撞欲穿越馬路之行
    人甲○○○，致甲○○○倒地，並受有右肱骨前端骨折、右
    脛骨骨折等傷害。乙○○肇事後，於高雄縣政府警察局旗山
    分局車禍處理小組警員鍾廣雲前往處理時，坦承肇事而接受
    審判。
二、案經甲○○○訴由高雄縣政府警察局旗山分局報請臺灣高雄
    地方法院檢察署檢察官聲請簡易判決處刑。
    理  由
一、上揭事實業據被告乙○○於本院審理時坦承不諱，核與告訴
    人甲○○○於警詢中所述被害情節大致相符，並有道路交通
    事故現場圖、道路交通事故調查報告表（一）（二）、財團
    法人義大醫院診斷證明書1 紙（見警卷第6 至10頁、第17頁
    ）（前開被告以外之人於審判外之陳述，公訴人及被告未於
    本院辯論終結前，均未聲明異議，本院並審酌前開陳述作成
    時之情況均屬正常，且與本案相關之待證事實具有關連性，
    認適當作為證據，依刑事訴訟法第159 條之5 第2 項之規定
    ，上開陳述均具有證據能力）、現場照片8 幀（見警卷第11
    至12頁）在卷可稽。又按汽車行駛時，駕駛人應注意車前狀
    況及兩車併行之間隔，並隨時採取必要之安全措施；慢車行
    駛至交岔路口，其行進或轉彎，轉彎車輛應讓直行之汽車、
    慢車及行人優先通行，道路交通安全規則第94條第3 項、第
    125 條第7 款分別定有明文。被告駕駛汽車自應注意上開規
    定。而依卷附道路交通事故調查報告表所載，當時天候雨、
    日間自然光線、路面濕潤、無缺陷、無障礙物、視距良好之
    情形，並無不能注意之情事，竟疏未注意，致駕車肇事使人
    受傷，被告顯有過失，且其過失行為與告訴人受傷間，具有
    相當因果關係，是被告犯嫌洵堪認定。
二、被告行為後，如附表所示之相關法律亦均業經變更，並俱於
    95年7 月1 日施行，玆經整體比較結果，裁判時法並未較為
    有利，從而依刑法第2 條第1 項規定，自應適用各該行為時
    法論罪科刑。
三、核被告所為，係犯修正前刑法第284 條第1 項前段之過失傷
    害罪。被告於上開犯行未為任何有偵查犯罪職權之公務員知
    悉前，主動向至現場處理之警員自首犯罪而接受審判，業據
    警員鍾廣雲於交通事故談話記錄表記載明確，有該談話紀錄
    表在卷可證，應依修正前刑法第62條前段規定減輕其刑。原
    審認本案事證明確，予以論罪科刑，固非無見，惟原判決於
    事實及理由中，均認被告所犯係刑法第284 條第1 項之過失
    傷害罪，然卻於主文諭知被告犯傷害罪，主文與理由即有不
    符，上訴人上訴旨指摘原判決有此不當之處，為有理由，自
    應由本院予以撤銷改判。
四、審酌被告駕駛汽車未注意行駛至交叉路口，轉彎時應該行人
    先行，不慎擦撞欲穿越馬路之告訴人甲○○○，致其倒地受
    有右肱骨前端骨折、右脛骨骨折等傷害，所受之痛苦嚴重，
    且被告未與告訴人達成和解，賠償告訴人之損害，惟念及被
    告並無前科，有臺灣高等法院被告前案紀錄表在卷可稽，及
    被告於犯後坦承犯行，犯罪後態度尚佳等一切情狀，量處如
    主文所示之刑，並諭知易科罰金之折算標準。
據上論斷，應依刑事訴訟法第455 條之1 第1 項、第3 項、第36
9 條第1 項前段、第364 條、第299 條第1 項前段，刑法第2 條
第1 項前段、修正前（下同）第284 條第1 項前段、第62條前段
、第41條第1 項前段，修正前罰金罰鍰提高標準條例第1 條前段
、第2 條，判決如主文。
中    華    民    國    95    年    7     月    31    日
                  刑事第八庭    審判長法  官  李政庭
                                      法  官  黃宣撫
                                      法  官  李育信
以上正本證明與原本無異。
不得上訴。
中    華    民    國    95    年    7     月    31    日
                                      書記官  廖佳玲
附錄本判決論罪科刑法條
中華民國刑法第284條第1項
（過失傷害罪）
因過失傷害人者，處6 月以下有期徒刑、拘役或5 百元以下罰金
，致重傷者，處1 年以下有期徒刑、拘役或5 百元以下罰金。
┌───────────────────────────────────────────────┐
│附表：                                                                                        │
├──────┬─────────────┬─────────────┬───────┬────┤
│相關變更條文│行為時法（下稱舊法）之內容│裁判時法（下稱新法）之內容│比  較  理  由│備    註│
├──────┼─────────────┼─────────────┼───────┼────┤
│【罰金刑貨幣│依法律應處罰金、罰鍰者，就│中華民國94年1 月7 日刑法修│刑法之貨幣單位│經按現行│
│單位之變更】│其原定數額得提高為2 倍至10│正施行後，刑法分則編所定罰│由「元（指銀元│法規所定│
│罰金罰鍰提高│倍（刑法乃係定明10倍）。第│金之貨幣單位為新臺幣。94年│）」變更為「新│貨幣單位│
│標準條例第1 │1 條所定得提高倍數之規定，│1月7日刑法修正時，刑法分則│臺幣」，且刑法│折算新臺│
│條前段、第5 │於本條例修正後制定之法律，│編未修正之條文定有罰金者，│分則之罰金數額│幣條例第│
│條→刑法施行│不適用之；本條例修正前公布│自94年1 月7 日刑法修正施行│，亦視該分則先│2 條之規│
│法第1 之1 條│之法律，於本條例修正後修正│後，就其所定數額提高為30倍│前曾修正與否，│定折算後│
│第1 項、第2 │其罰金罰鍰數額或法律經全部│。但72年6 月26日至94年1 月│而分別提高3 或│等值，是│
│項          │修正而其罰金罰鍰數額未予變│7 日新增或修正之條文，就其│30倍。        │以新法並│
│            │更者，亦同。              │所定數額提高為3 倍。      │              │未較有利│
├──────┼─────────────┼─────────────┼───────┼────┤
│刑法第33條第│罰金：（銀元）1 元以上。  │罰金：新臺幣1,000 元以上，│罰金刑之下限，│舊法有利│
│5 款：罰金刑│                          │以百元計算。              │由銀元10元（亦│        │
│下限變更    │                          │                          │經提高）即新臺│        │
│            │                          │                          │幣30元，提高為│        │
│            │                          │                          │新臺幣1,000元 │        │
├──────┼─────────────┼─────────────┼───────┼────┤
│刑法第62條：│對於未發覺之罪自首而受裁判│對於未發覺之罪自首而受裁判│自首之效果由必│舊法有利│
│自首是否必減│者，減輕其刑。但有特別規定│者，得減輕其刑。但有特別規│減輕其刑，變為│        │
│刑變更      │者，依其規定。            │定者，依其規定。          │得減輕其刑。  │        │
├──────┼─────────────┼─────────────┼───────┼────┤
│【易科罰金折│犯最重本刑為5 年以下有期徒│犯最重本刑為5 年以下有期徒│易科罰金折算標│舊法有利│
│算標準變更】│刑以下之刑之罪，而受6 個月│刑以下之刑之罪，而受6 個月│準由銀元300 元│        │
│修正前刑法第│以下有期徒刑或拘役之宣告…│以下有期徒刑或拘役之宣告者│即新臺幣900 元│        │
│41條第1 項前│得以（銀元，下同）1 元以上│，得以新臺幣1,000 元、2,00│，提高為以新臺│        │
│段、修正前罰│3 元以下折算1 日，易科罰金│0 元或3,000 元折算1 日，易│幣1,000 元、2,│        │
│金罰鍰提高標│。依刑法第41條易科罰金…就│科罰金。                  │000 元或3,000 │        │
│準條例第2 條│其原定數額提高為100 倍折算│                          │元折算1日。   │        │
│→現行刑法第│1 日；法律所定罰金數額未依│                          │              │        │
│41條第1 項前│本條例提高倍數，或其處罰法│                          │              │        │
│段          │條無罰金刑之規定者，亦同。│                          │              │        │
╠═══╤══╪═════════════╧═════════════╧═══════╪════╡
║整體比│舊法│刑度：處6 月以下有期徒刑、拘役或銀元5 百元以下即新臺幣1 萬5 千元以下、│舊法最低│
║較結果│    │銀元10元即新臺幣30元以上罰金。經處以有期徒刑，其易科罰金之標準為銀元  │刑度及易│
║      │    │300 元即新臺幣900 元折算1 日。                                        │科罰金之│
║      ├──┼───────────────────────────────────┤標準均較│
║      │新法│刑度：處6 月以下有期徒刑、拘役或新臺幣1 萬5千元以下、新臺幣1,000 元以 │低，且自│
║      │    │上罰金，經處以有期徒刑，其易科罰金之標準，縱按最低額，亦須以          │首必減輕│
║      │    │新臺幣1,000 元折算1 日。                                              │其刑，較│
║      │    │                                                                      │為有利。│
╚═══╧══╧═══════════════════════════════════╧════╛


司法院資訊處製作；財團法人民間司法改革基金會備份。
